臺灣高等法院民事裁定
                                     111年度勞抗字第16號
111年度勞抗字第17號
抗  告  人  黃世志  


上列抗告人因與相對人財團法人台灣玩具暨生活用品研發檢測中
心間假扣押事件，對於中華民國110年11月29日、110年12月13日
臺灣臺北地方法院110年度勞全字第29號、第32號裁定，提起抗
告，本院裁定如下：
    主      文
抗告駁回。
抗告費用由抗告人負擔。
    理      由
一、本件相對人即債權人在原法院聲請對抗告人即債務人之財產
    為假扣押，經原法院裁定准許後，抗告人不服提出抗告，已
    於抗告狀具體表明不服之理由，相對人則於民國111年3月16
    日具狀陳述意見，有民事答辯狀可稽（見本院111年度勞抗
    字第17號卷，下稱本院第17號卷第41至45頁），已符合民事
    訴訟法第528條第2項規定之程序保障。
二、相對人聲請意旨略以：伊原為財團法人全國認證基金會（以
    下簡稱TAF）授權可進行遊具安全檢查之檢驗機構。108年間
    抗告人擔任伊遊具檢查課課長，負責至現場進行檢驗及出具
    兒童遊戲場安全驗證報告書（下稱驗證報告書），供伊內部
    形式審核後，即提供予委託之業主。詎抗告人竟違背其職責
    ，未依中華民國國家標準CNS公共兒童遊戲場設備CNS12642
    （下稱CNS標準）之規定，逐項確實檢驗各委託場之遊具是
    否均合於CNS標準，並於出具驗證報告書時，明知檢驗之細
    項有不符合CNS標準之情形，仍給予符合之結論。嗣伊於108
    年9月、10月間遭TAF例行稽核發現此情形，並於同年11月間
    終止伊檢驗機構資格，致伊喪失每年約高達新臺幣（下同）
    1,000萬元之驗證業務收入，迄今仍受有甚鉅損失，伊已對
    抗告人提起損害賠償訴訟。因伊申請抗告人原留存於伊公司
    地址「新北市○○區○○路00巷0號9樓之6」之房屋（下稱系爭
    房屋）登記謄本，始發現抗告人於108年12月25日以夫妻贈
    與為由，將系爭房屋移轉登記予其配偶施麗雯（下稱施麗雯
    ）所有。抗告人於108年11月間即知悉因出具之驗證報告書
    不實致伊遭TAF暫時終止檢驗資格受有鉅額損失，竟將系爭
    房屋脫產予施麗雯隱匿財產，避免遭伊強制執行追討。伊業
    於109年5月間對抗告人提起業務上文書登載不實罪及背信罪
    等刑事告訴，復於110年10月間對抗告人提起民事損害賠償
    訴訟（原法院案號為110年度調補字第1330號案件，下稱本
    案訴訟）。伊之損害迄今已累積數千萬元，恐日後有不能強
    制執行或甚難執行之虞，實有執行假扣押之必要。惟礙於伊
    年度預算限制，因而先後依民事訴訟法第523條、第526條規
    定，請准以現金或合作金庫商業銀行股份有限公司館前分公
    司發行之無記名可轉讓定期存單供擔保後，就抗告人所有財
    產，在270萬元、230萬元內予以假扣押等語。
三、抗告意旨略以：伊於108年即具退休資格，嗣於108年10月28
    日口頭向相對人請辭，遭相對人拒絕後，即於同年11月5日
    以書面通知相對人申請退休終止兩造間勞動契約，伊並對相
    對人起訴請求給付退休金等，經原法院110年度勞訴字第86
    號判決相對人應給付伊241萬2,097元本息（下稱另案給付退
    休金等事件），相對人主張因伊出具之驗證報告書不實而遭
    解僱並非事實。伊於108年12月間將系爭房屋贈與施麗雯，
    僅係配偶間財產分配之舉，且伊於110年1月間始知悉相對人
    對伊提起本案訴訟，與伊將系爭房屋移轉登記予施麗雯之時
    點相差1年餘，伊實無從得知相對人將對伊提起損害賠償訴
    訟求償進而為脫產行為。姑且不論相對人主張所受損害是否
    應由伊負責，如伊欲進行脫產，勢必將其所有市價約1500萬
    元之臺北市○○區○○街00號2樓房屋（下稱文山區房屋）一併
    移轉予施麗雯，或選擇價格較高之文山區房屋為移轉標的。
    況文山區房屋市價遠高於相對人於本案訴訟請求之賠償金額
    400萬元，且伊於另案給付退休金等事件對相對人尚有本息
    近300萬元之債權，顯高於相對人本件請求假扣押之金額，
    伊非無資力狀態，並非日後有不能執行或有甚難執行之虞。
    又相對人於本案訴訟僅請求400萬元，原法院先後准予相對
    人假扣押伊財產共500萬元｛即原法院110年度勞全字第29號
    （下稱第29號裁定）裁定270萬元、原法院110年度勞全字第
    32號裁定〈下稱第32號裁定〉230萬元，以下2裁定合稱原裁定
    ），實屬無理。相對人就請求及假扣押原因均未釋明，原法
    院未予詳查，逕准許相對人假扣押之聲請，容有未洽，爰提
    起抗告，求為廢棄原裁定，並駁回相對人之假扣押聲請等語
    。
四、按「債權人就金錢請求或得易為金錢請求之請求，欲保全強
    制執行，得聲請假扣押。」、「假扣押，非有日後不能強制
    執行或甚難執行之虞者，不得為之。」、「請求及假扣押之
    原因，應釋明之。前項釋明如有不足，而債權人陳明願供擔
    保或法院認為適當者，法院得定相當之擔保，命供擔保後為
    假扣押。」，民事訴訟法第522條第1項、第523條第1項、第
    526條第1項、第2項分別定有明文。是債權人就其請求及假
    扣押之原因全未釋明時，固不得以供擔保代之；倘已釋明，
    僅係釋明不足，法院非不得許債權人供擔保後為假扣押。而
    所謂釋明者，僅係法院就某項事實之存否，得到大致為正當
    之心證，即為已足，此與證明須就當事人所提證據資料，足
    使法院產生堅強心證，可確信其主張為真實者，尚有不同（
    最高法院98年度台抗字第807號裁定參照）。又假扣押制度
    乃為保全債權人將來之強制執行，並得命其供擔保以兼顧債
    務人權益之保障，所設暫時而迅速之簡易執行程序，是民事
    訴訟法第523條第1項所稱「有日後不能強制執行或甚難執行
    之虞」之「假扣押之原因」者，本不以債務人浪費財產、增
    加負擔或將其財產為不利益之處分，致達於無資力之狀態，
    或債務人移住遠方、逃匿無蹤或隱匿財產等積極作為之情形
    為限，祇須合於該條項「有日後不能強制執行或甚難執行之
    虞」之條件，即足當之（最高法院98年度台抗字第746號裁
    定意旨參照）。至於債權人本案債權是否確實存在，則非保
    全程序所應審認之事項，此觀民事訴訟法第526之規定自明
    （最高法院61年台抗字第589號裁定要旨參照）。
五、經查：
　㈠假扣押之請求部分：
　　相對人主張抗告人違背職務出具不實之驗證報告書，致第三
    人TAF暫時終止相對人遊具安全檢驗機構資格，致相對人損
    失每年約計1千萬元之驗證業務收入，所受損害金額尚包含
    為善後而支出之檢驗費59萬8,612元、退還客戶1萬3,000元
    部分，及信用權受損部分暫以100萬元為請求，又因實際受
    損金額需待鑑定後始能確定，而暫以400萬元為本案訴訟請
    求之損害賠償金額等情，業據其提出TAF於108年11月16日通
    知終止相對人檢驗機構資格函文、2019年檢驗機構認證領域
    檢驗機構第四次審查會議紀錄要旨、民事起訴狀繕本、抗告
    人犯罪手法整理附表（含光碟）及刑事告訴狀繕本等件為憑
    （見第29號裁定卷第103至117頁、第123至127頁；本院第17
    號卷第63至70頁），再參以相對人除起訴主張所受損害外，
    尚有因喪失檢驗工作所失利益部分，即107、108年度初估毛
    利有736萬8,120元、845萬9,925元，推估至少有500萬元之
    毛利損失，另信用權受損部分暫以100萬元為請求，待鑑定
    後再調整，亦有上開民事起訴狀可稽，堪認相對人就假扣押
    之請求原因已有釋明。
　㈡假扣押原因部分：
　⒈相對人主張因抗告人製作不實檢驗報告於108年10月間經TAF
    稽核時發現，並於同年11月遭TAF暫時終止相對人認證資格
    ，抗告人為避免被強制執行，旋即於同年12月間將系爭房屋
    以夫妻贈與方式移轉施麗雯名下，有日後不能強制執行或甚
    難執行之虞等語，業已提出TAF於108年11月16日函文、建物
    登記謄本等件為據（見第29號裁定卷第103至104頁、第119
    至120頁），抗告人以夫妻贈與之方式將系爭房屋移轉登記
    予施麗雯，顯係對其財產為不利益處分，相對人主張抗告人
    使財產減少，致其日後有不能執行或甚難執行之虞，尚非無
    據。
　⒉抗告人雖辯稱，其係於110年1月間始收到檢察官傳票，並於1
    10年2月1日開庭時始知悉相對人提起與本案相關之刑事告訴
    ，與將系爭房屋於108年12月間贈與施麗雯已相差1年有餘，
    顯見其為夫妻贈與時並無脫產之意圖，此僅係配偶間財產分
    配云云，然查：TAF係於108年9、10月間至相對人處進行稽
    核，發現抗告人有出具不實驗證報告書之情，並於同年11月
    間發函通知相對人此情形，並終止相對人驗證機構資格，有
    TAF於108年11月16日函文可佐（見第29號裁定卷第103至110
    頁），抗告人之職務於108年11月間即可知悉因其出具之驗
    證報告書有不實之情致相對人遭停止驗證機構資格受有損害
    ，難謂抗告人於移轉系爭房屋之際，不能預期相對人將對其
    請求損害賠償，抗告人前開辯詞，不足採信。
　⒊抗告人又辯稱，其未將價值1,500萬元之文山區房屋一併為夫
    妻贈與移轉登記，或選擇較高價額之文山區房屋為贈與標的
    ，可資證明其無脫產意圖。其所有之文山區房屋價值1,500
    萬元，加計其對相對人另案給付退休金等事件本息近300萬
    元之債權，已足清償本案訴訟債權400萬元及本件假扣押請
    求查封之金額，非為無資力狀態，無假扣押之原因云云，並
    提出文山區房屋附近實價登錄資料及建物謄本與系爭房屋同
    社區之實價登錄資料為佐（見本院第17號卷第27至31頁），
    然觀之抗告人提出之文山區房屋建物登記第二類謄本（見本
    院第17號卷第29頁），僅係「所有權個人全部節本」，無從
    知悉該建物有無設定負擔，抗告人未提供本院即時調查之證
    據，尚難認其有足夠財產清償相對人之債權。況抗告人之全
    部財產，本為債務之總擔保，抗告人將系爭房屋以夫妻贈與
    為移轉登記第三人，顯係減少抗告人總財產，對相對人仍有
    日後不能強制執行或甚難執行之虞。況假扣押之原因，不以
    抗告人陷於無資力狀態為限，抗告人主張其非無資力清償云
    云，亦不可取。
　⒋抗告人雖辯稱，本案訴訟請求金額僅400萬元，原法院先後准
    予相對人假扣押其財產共500萬元（第29號裁定270萬元、第
    32號裁定230萬元），自有違誤云云，經查：相對人於本案
    訴訟主張所受損害達數千萬元，僅暫為一部請求400萬元，
    已如前述，則相對人雖尚未就全部損害起訴，惟已釋明全部
    損失近千萬元，若任令抗告人脫產為不利之處分，則於訴訟
    程序終結後，有不能強制執行或甚難執行之虞，已合於實施
    假扣押之必要，原裁定准予假扣押抗告人500萬元範圍之財
    產，核無違誤，抗告人前揭主張，亦無可取。至於抗告人辯
    稱其係因退休而終止與相對人間勞動契約，非因檢驗報告不
    實遭解僱云云，並提出另案給付退休金等事件判決為佐（見
    本院第17號卷第19至26頁），惟前開判決亦說明是否解僱不
    影響抗告人退休金之申請，且相對人是否得以抗告人驗證報
    告書不實將其解僱或請求損害賠償，核屬本案實體上之爭執
    ，並非假扣押裁定所得審究。從而，相對人已釋明假扣押之
    原因，足使本院信其所稱相對人日後恐有不能強制執行或甚
    難執行之虞之主張，大致為正當，應認相對人已就本件假扣
    押之原因，盡相當釋明之責。抗告人所辯相對人未釋明本件
    假扣押之原因云云，自屬無據。
六、綜上所述，相對人就其請求及假扣押之原因已為釋明，其釋
    明雖非完足，相對人既陳明願供擔保以補釋明之不足，揆諸
    前揭說明，其假扣押之聲請，仍應准許。從而，原法院准相
    對人各以90萬元、76萬6,667元為抗告人供擔保後，得對於
    抗告人之財產於270萬元、230萬元之範圍內為假扣押；抗告
    人如為相對人供擔保金270萬元、230萬元後，得免為或撤銷
    假扣押，並無不合。抗告意旨指摘原裁定不當，聲明廢棄，
    為無理由。
七、據上論結，本件抗告為無理由，爰裁定如主文。
中　　華　　民　　國　　111 　年　　4 　　月　　29　　日
                  勞動法庭
                      審判長法  官  黃雯惠  
                            法  官  華奕超 
                            法  官  朱慧真
正本係照原本作成。
本裁定除以適用法規顯有錯誤為理由外，不得再抗告。如提起再
抗告，應於收受送達後10日內委任律師為代理人向本院提出再抗
告狀。並繳納再抗告費新臺幣１千元。
中　　華　　民　　國　　111 　年　　5 　　月　　2 　　日
　　
　　　　　　　　　　　　　　書記官  陳永訓